臺灣高等法院臺南分院刑事裁定　　　　　　　　 九十一年度交抗字第六號　　Ｃ
　　　抗　告　人
　　　即受處分人　益昌交通有限公司
　　　代　表　人　甲　○　○
右抗告人因違反道路交通管理處罰條例案件，不服臺灣雲林地方法院九十年度交聲字
第四九號（中華民國九十年十二月十一日裁定），提起抗告，本院裁定如左：
      主      文
抗告駁回。
      理      由
一、原法院以本件駕駛人李應冬於民國九十年六月九日上午十時二十五分許，駕駛抗
    告人即受處分人所有之車號ＸＬ－一三九曳引車聯結ＫＩ－四五營業半拖車，行
    經台一線北上一百二十二公里九百公尺處，因所載細砂超出欄板高度，經苗栗縣
    警察局竹南分局警員攔停檢查，並會同李應冬以活動地磅過磅結果，總重量為四
    十點三八公噸，而該車核定之總重量為三十五公噸，超重五點三八公噸，茲因駕
    駛人對舉發警員僅記載該車之總重量而未記載拖車之長、寬、高一節提出質疑，
    並拒絕於通知單上簽名，舉發警員乃再會同駕駛人丈量車斗內框，該車斗長九百
    一十公分、寬二百四十公分、高八十七公分，換算裝載容積為十九米，已超過標
    準容積（十四點七米）四點三米等情，業據證人即舉發警員邱福安於原法院審理
    時證述明確，復為駕駛人所是認，並有苗栗縣警察局舉發違反道路交通管理事件
    通知單、苗栗縣警察局竹南分局九十年八月十四日（九十）南警交字第一○一○
    五號及九十年九月二十八日（九十）南警交字第一二四六九號函、過磅單及李應
    冬駕駛上開車輛超載之現場照片二張在卷可證，事證明確，本件違規超載之事實
    足堪認定。異議意旨雖指上開半拖車係九十年五月以前製造，依規定只要在其容
    積範圍內，即屬未超重云云。經查，內政部警政署依職權所頒布之警察機關取締
    違規砂石車注意事項第二條第一項第一款固規定「原經公路監理機關登檢合格之
    砂石標示車至九十一年五月三十一日前，取締超載依下列方式舉證：１符合標示
    牌核定之容積裝載之車輛，查看相關證件無訛後即予放行」，有該注意事項附卷
    可參，惟觀之道路交通管理處罰條例第二十九條之二第一項係規定「汽車裝載貨
    物超過核定之總重量、總聯結重量者，處汽車所有人罰鍰，並記汽車違規紀錄一
    次，其應歸責於汽車駕駛人時，除依第三項處汽車駕駛人罰鍰及依第六十三條第
    一項第二款記點外，汽車所有人仍應記該汽車違規紀錄一次」，因此只要汽車裝
    載貨物總重超過核定之總重量或總聯結重量時，即屬超載，汽車所有人或駕駛人
    即應依該規定受罰；且依憲法第一百七十二條規定「命令與法律牴觸者無效」，
    上開注意事項第二條第一項第一款之規定既與道路交通管理處罰條例第二十九條
    之二規定相牴觸，自屬無效，受處分人執以否認違規超載，已不足採。況縱依上
    開注意事項規定，以容積法為砂石車輛裝載之取締標準，然因該注意事項第二條
    第一項第二款規定「載運砂石、土方超出攔板者，以地磅實際過磅」，而本件駕
    駛人所載運之細砂，車斗之中間部分確已超出攔板，有卷附之照片可證，且所裝
    載之細砂總重量已超出車輛之核定總重量一節，業詳述如前，則依上開注意事項
    規定，本件亦屬超載。是原處分機關援引道路交通管理處罰條例第二十九條之二
    第三項規定，裁處受處分人罰鍰新臺幣一萬六千元，並記汽車違規紀錄一次，於
    法並無不合，而將上開異議駁回。
二、抗告意旨略以：抗告人益昌公司所有上開車輛皆合乎標準規定，且在雲林監理站
    檢驗合格後，均未曾有變動，然員警在丈量後竟以車斗門框超出交通部規定等為
    由而開罰單，則應係員警丈量時之尺寸與監理站有所誤差，才會造成此情形，然
    原審未審酌此，竟以抗告人上開車輛係超載屬實憊與罰鍰為由，駁回抗告人之異
    議，即有未合。且抗告人益昌公司之車斗容積既經監理站檢驗合格現卻又得受罰
    ，則監理站就檢驗車斗容積之相關規定將形同具文，且將使守法人民對法律無信
    心，日後無所適從，為此提起抗告，求撤銷原裁定云云。惟查：原處分機關依現
    有證據依道路交通管理處罰條例第二十九條之二第三項規定，裁處受處分人罰鍰
    新臺幣一萬六千元，並記汽車違規紀錄一次，核無不合業如前述，而原法院將受
    處分人之異議裁定予以駁回，亦無違誤，其抗告為無理由，應予駁回。
三、爰依刑事訴訟法第四百十二條，裁定如主文。
中    華    民    國      九十一      年      一      月      二十四    日
                                  臺灣高等法院臺南分院刑事第二庭
                                      審判長法官  游    明    仁
                                            法官  陳    清    溪
                                            法官  蘇    重    信
右正本證明與原本無異。
不得再抗告。
                                      法院書記官  李    珍    鳳
中    華    民    國      九十一      年      一      月      二十四    日
